臺灣高等法院交通事件裁定　　　　　　　　　　　　九十一年度交抗字第六六號
　　抗　 告　 人
　　即原移
　　代　 表　 人　乙○○
　　受　處分　人　甲○○○
右抗告人因受處分人違反交通管理處罰條例案件，不服臺灣士林地方法院，中華民國
九十一年六月十八日所為裁定（九十一年度交聲字第四二號）提起抗告，本院裁定如
左：
    主  文
原裁定撤銷。
異議駁回。
    理  由
一、原裁定略以：
  (一)按法院受理有關交通事件，準用刑事訴訟法之規定，道路交通管理處罰條例第八
    十九條定有明文；而犯罪事實應依證據認定之，無證據不得推定其犯罪事實，刑
    事訴訟法第一百五十四條亦定有明文。又按汽車駕駛人在道路收費停車處所停車
    ，不依規定繳費者，依道路交通管理處罰條例第五十六條第一項第十一款規定，
    應處新台幣六百元以上一千二百元以下罰鍰。查行政機關規劃各道路收費停車路
    段時，於道路兩端豎立收費停車路段告示牌，乃公物提供公用之意思表示，屬於
    行政處分，依行政程序法第一百條第二項之規定，於公告時即生送達之效力。至
    使用人依公物之利用關係使用該等公物，因而獲得利益，行政機關本得依行政裁
    量收取使用規費，惟具體使用規費之請求，仍應另行合法送達各該使用人；若收
    受送達而不依規定繳納者，依法得科以行政罰。
  (二)本件異議意旨略以：受處分人並未收到該罰單所指之人工計時繳費通知單，雖然
    台北市停車管理處來函告知曾開出製發補繳單置於車前雨刷上，但受處分人實際
    上並未接獲該補繳單，自然未予繳費，若因此受裁罰，明顯違反行政程序法之原
    則等語。
  (三)經查：
  1.本件受處分人甲○○○所有之車牌號碼ＤＵ─五一八０號自用小客車確於民國九
    十年十月十二日下午四時五十五分許，在台北市光復東村廣場，經警舉發在道路
    收費停車處所停車不依規定繳費違規之事實，有台北市停車管理處九十年十一月
    二十八日北市停四字第九０六五六九一八００號書函影本乙紙可稽，又查台北市
    停車管理處或各地方停車主管機關，依停車場法第三十一條規定，訂定差別之停
    車費率，向公有（含路邊及公有路外公共停車場）收費停車場之使用人收費，其
    使用關係應認係公法上之營造物（即德文之Anstalt）利用關係。又於台北市之
    計次停車當時未繳費，由停車場管理員開停車補費通知單逾五日未補繳者，或停
    車逾時由管理員開停車逾時補繳通知單，逾三日未補繳者，即應由管理員填寫「
    違規停車事件檢舉單」，再轉報由停車管理處核對後，製發違反道路交通管理事
    件通知單，送裁決單位處理（參見台北市公有收費停車場工作規則第二十二條）
    ；故其作成製單舉發違反道路交通管理事件之行政處分，必先符合上揭要件，即
    公有收費停車場管理員停車補費通知單或停車逾時補繳通知單，必已到達相對人
    始生通知之效力，倘該通知單未經合法送達停車場使用人，則雖其逾期未予補繳
    停車費，仍難認停車場使用人係「不依規定繳費」，即不得以其違反道路交通管
    理處罰條例第五十六條第一項第十一款之「汽車駕駛人在道路收費停車處所停車
    ，不依規定繳費」予以裁罰。
  2.台北市及台北縣現行路邊停車收費方法，因限於電子停車收費器之未普遍裝設，
    故絕大多數之路邊停車收費，均須以人工方式，由管理員以手抄寫車號及停車時
    間於停車繳費通知單後，將該張停車繳費通知單夾於汽車之雨刷上（按台北市公
    有收費停車場工作規則第二十二條第一項，僅規定路邊計次收費，收費後填寫收
    費三聯單，將收據交停車駕駛人，證明聯夾在該車擋風玻璃上之雨刷下，並未規
    定停車補費通知單或停車逾時補繳通知單得夾置該車擋風玻璃上之雨刷下即完成
    送達），而使停車之駕駛人得以知悉其應繳若干之停車費，此種通知人民繳納停
    車費之方式，就行政機關而言固極為便利，惟該停車場管理員既未曾將上揭通知
    單交付或告知駕駛人，即無法認定該繳費通知單已生送達之效力（繳費通知單夾
    於汽車之雨刷上，而斯時汽車又停放於路邊，實無法於訴訟上可以確定當車主回
    到其停車處所時，其一定可以看到該張繳費單，蓋該張繳費單有可能因為風雨而
    遭吹落，更有甚者亦有可能為他人惡作劇所取走，此時停車之車主即不會看到該
    張繳費通知單，當然於有此種情況發生時，在「道德上」吾人固可要求汽車駕駛
    人應前往路邊之停車收費管理崗亭向管理員詢問其停車之處所適才有無管理員開
    立過繳費通知單，惟衡諸法律面及現實面探究此一問題，實均誠屬困難，先就法
    律層面而言，並無任何法律要求人民遇有上述情況應為如上述高道德標準之處置
 ，另就現實層面而言，汽車駕駛人如何去正確找到管理其停車位置之崗亭，縱其
    能發現正確之崗亭，以現行路邊巡場管理員人數之眾多及多數時間均在路邊巡場
    開單，且每位巡場員每日開單之路段均不同，又何能苛責駕駛人去找到開單之管
    理員？當然原處分機關會謂如按照此一推論，豈不每位駕駛人均可執未收到繳費
    通知單為抗辯而拒繳停車費，惟如前所述，當夾於汽車雨刷上之繳費通知單有可
    能因為風雨吹落或為他人惡作劇取走致無法送達到駕駛人之訴訟上合理懷疑無法
    排除以前，又無任何積極證據可以證明當駕駛人回到停車位時，該張繳費單一定
    還在汽車之雨刷上，本院自不能遽認該張繳費通知單確已由駕駛人親自收受。
  3.復查本件受處分人經舉發之未依規定繳費之台北市光復東村廣場公有收費停車場
    ，固係當日管理員巡場時即製發補繳單置於車前雨刷上，有臺北市停車管理處九
    十年十一月二十八日北市停四字第九０六五六九一八００號書函在卷可參，惟本
    件停車場管理處及管理員既未能證明已將停車繳費通知單送達駕駛人或汽車所有
    人，自難認受處分人係未依規定繳費，即受處分人未收受繳費或補費通知之送達
    或告知，縱其未於停車後五日繳費，仍應認與前揭道路交通管理處罰條例第五十
    六條第一項第十一款之處罰要件尚有不符，是原處分機關仍以受處分人有違反前
    揭道路交通管理處罰條例第五十六條第一項第十一款規定之行為，裁處受處分人
    罰鍰新台幣六百元，即與上揭行政裁罰之要件不符，自應由台北市停車管理處依
    上揭受處分人停車之事實，重行製發繳費通知單送達受處分人，以憑繳費。
  (四)綜上所述，原處分機關所認定受處分人有前開違反道路交通管理處罰條例之違規
    事實，於訴訟上並未有任何積極證據，足資證明受處分人於其停車位置，已受領
    該管理員送達之繳費通知單，既無積極證據足以證明受處分人已接獲該停車繳費
    通知單而猶有不依規定於期限內繳費之違規行為，受處分人辯稱其並未見到繳費
    通知單，故未繳費乙節，依前揭說明，及訴訟上之待證事實「倘有懷疑，則從被
    告之利益作解釋」（in dubi opro reo）之證據法則，應作成對受處分人有利之
    認定，而應予採信，此外復查無其他積極證據足以證明受處分人有原處分機關所
    認定之前開違規行為，自應作對受處分人有利之認定，原處分機關不察，遽對受
    處分人為前開裁決，即難認為允當，應認受處分人之異議為有理由，自應由本院
    將原處分撤銷，改諭知受處分人不罰，以資適法。
二、抗告意旨略以：依停車場法第十二條之規定，地方主管機關為因應停車之需要，
    得視道路交通狀況，設置路邊停車場，並得向使用者收取停車費。且目前停車管
    理處於各路段均豎立、張貼公告，內容為收費時間、停放車輛離去時如未見補費
    通知單，請於八日內主動查詢繳費，未繳費者，依道路交通管理處罰條例處罰，
    並附有查詢電話，此公告為行政程序法第九十二條第二項規定之一般處分。而一
    般處分之送達方式，依同法第七十五條及第一百條之規定，一經公告即生效力，
    至於補繳通知單僅為觀念之通知，尚非行政處分，受處分人未依規定繳交停車費
    ，自應接受道路交通管理處罰條例第五十六條第一項第十一款之處罰等語。
三、經查，行政機關依據停車場法第十二條之規定，規劃各道路收費停車路段及公有
    停車場，於道路兩端內豎立收費停車路段告示牌及公告停車場之所在，乃提供公
    物或公有營造物予可得確定之停車者公用之意思表示，對外直接發生法律效果之
    單方行政行為，固屬於行政程序法第九十二條第二項之一般行政處分，依行政程
    序第一百條第二項之規定，於公告時即生送達之效力。而依抗告人即原處分機關
    臺北市交通裁決所抗告意旨所示，目前停車管理處於各路段均豎立、張貼公告，
    內容為收費時間、停放車輛離去時如未見補費通知單，請於八日內主動查詢繳費
    ，未繳費者，依道路交通管理處罰條例處罰，並附有查詢電話，此部分之公告亦
    屬前開一般處分之範圍，一經公告即生效力。而使用上開停車路段及停車場者，
    既知使用者必須付費，於使用當時，行政機關對該使用者即取得停車規費之收取
    權，而使用者亦負有支付停車規費之義務，並不以行政機關以繳費通知或補繳通
    知送達於使用者始發生停車規費之權利義務，或受處分人未見上開繳費通知單而
    認不發生停車規費之繳納義務，至究所應支付之停車規費數額？如確實未取得該
    繳費通知單，則應依前開公告之內容向停車管理單位查詢，始為公允。是原審以
    使用人依公物之利用關係使用該等公物，因而獲得利益，行政機關本得依行政裁
    量收取使用規費，惟具體使用規費之請求，仍應另行合法送達各該使用人云云，
    尚有未當。本件受處分人甲○○○所有之車牌號碼ＤＵ─五一八０號自用小客車
    確於民國九十年十月十二日下午四時五十五分許，在台北市光復東村廣場，經警
    舉發在道路收費停車處所停車不依規定繳費違規之事實，已為原審認定如上，受
    處分人對此「有停車但未繳費」之事實亦不爭執，應認屬實，抗告人即原處分機
    關以受處分人違反道路交通管理處罰條例第五十六條第一項第十一款規定，停車
    不依規定繳費，裁處受處分人罰鍰新台幣六百元，即無不合。是抗告人之抗告為
    有理由，本院自應將原裁定撤銷，並將受處分人之異議聲明駁回。
四、據上論結，爰依道路交通事件處理辦法第二十六條、刑事訴訟法第四百十三條，
    裁定如主文。
中      華      民      國    九十一    年      七      月     三十     日
                              臺灣高等法院交通法庭
                                  審判長法  官  黃  瑞  華
                                        法  官  吳      燦
                                        法  官  雷  雯  華
右正本證明與原本無異。
不得抗告。
                                        書記官  陳  思  云
中      華      民      國    九十一    年      七      月    三十一    日
